【裁判字號】    90,訴更,5
【裁判日期】    900501
【裁判案由】    清償借款
【裁判全文】
臺灣高雄地方法院民事判決  九十年度訴更字第五號
    原      告  中央信託局成功分局
    法定代理人  乙○○
    訴訟代理人  丁○○
    被      告  丙○○
                甲○○
右當事人間清償借款事件，經臺灣高等法院高雄分院發回更審，本院判決如左：
    主      文
被告應連帶給付原告新台幣肆佰玖拾玖萬壹仟柒佰捌拾伍元，及其中新台幣肆佰玖拾
陸萬捌仟零貳拾玖萬元部分，自民國八十九年十月一日起至清償日止，按週年利率百
分之十點九七計算之利息，並自民國八十九年十月一日起至清償日止，逾期在六個月
以內者，按上開利率百分之十，逾期超過六個月者，按上開利率百分之二十計算之違
約金。
原告其餘之訴駁回。
訴訟費用由被告連帶負擔。
    事      實
甲、原告方面：
  一、聲明：如主文所示。
  二、陳述：
      被告丙○○邀同被告甲○○為連帶保證人，於民國八十六年六月二十二日與原
      告訂立透支契約，約定以新台幣（下同）五百萬元為限，自八十六年六月二十
      二日起至八十九年六月二十一日止，由被告丙○○開具支票支用之。並約定依
      原告基本放款利率加百分之零點三七五即週年利率百分之十點九七計算利息，
      且借款利息遲付逾一年後經催告而不償還時，將遲付之利息滾入原本，並約定
      如未按期給付，即喪失期限利益，全部債務均視為到期。且如逾期清償，在六
      個月以內者，按上開利率百分之十，超過六個月者，按上開利率百分之二十計
      付違約金。詎被告自八十九年九月一日起之利息即未繳付，自該日起至同年月
      二十六日止共計積欠利息二萬三千七百五十六元滾入原本，及所積欠之本金四
      百九十六萬八千零二十九元，共計積欠本金四百九十九萬一千七百八十五元及
      利息、違約金未清償。經向被告催討，仍置之不理。為此依透支契約及連帶保
      證契約之約定提起本件訴訟。
  三、證據：提出透支契約、約定書、放款帳卡、利率表各一件為證。
乙、被告方面：
  (甲)被告丙○○方面：
  一、聲明：駁回原告之訴。
  二、陳述：
      被告丙○○的確邀同被告甲○○擔任連帶保證人向原告借用系爭款項，且未清
      償之數額亦如原告所述。但原告請求利息之計算方式不合理，依兩造透支契約
      並無利息滾入原本計算利息之約定。
  (乙)被告甲○○方面：
    被告甲○○未於言詞辯論期日到場，亦未提出準備書狀作何聲明或陳述。
    理      由
一、本件被告甲○○經合法通知，未於言詞辯論期日到場，核無民事訴訟法第三百八
    十六條各款所列情形，此部分爰依原告聲請，由其一造辯論而為判決。
二、本件原告主張被告丙○○邀同被告甲○○擔任連帶保證人，於八十六年六月二十
    二日與原告訂立透支契約，以五百萬元為額度，自該日起至八十九年六月二十一
    日止，由被告丙○○開具支票支用之。並依約定之週年利率百分之十點九七計算
    利息。且借款利息遲付逾一年後經催告而不償還時，將遲付之利息滾入原本，並
    約定如未按期給付，即喪失期限利益，全部債務均視為到期。且如逾期清償，在
    六個月以內者，按上開利率百分之十，超過六個月者，按上開利率百分之二十計
    付違約金。詎被告自八十九年九月一日起之利息即未繳付，自該日起至同年月二
    十六日止共計積欠利息二萬三千七百五十六元滾入原本，及所積欠之本金四百九
    十六萬八千零二十九元，共計積欠本金四百九十九萬一千七百八十五元及利息、
    違約金未清償，經向被告催討，仍置之不理等事實，業據提出透支契約、約定書
    、放款帳卡、利率表各一件為證。經本院核閱上開借據、授信約定書、授信交易
    明細查詢單中所載之借貸金額等內容，固與原告所述相符，且原告主張被告張福
    安邀同被告甲○○擔任連帶保證人，與原告訂立系爭透支契約，尚欠有八十九年
    九月一日至同年月二十六日之利息二萬三千七百五十六元，及本金四百九十六萬
    八千零二十九元等事實，亦據被告張福安在本院言詞辯論期日中自認在卷屬實，
    原告此部分主張，自堪信為真實。
三、就原告主張利息二萬三千七百五十六元滾入原本並請求利息、違約金部分，則為
    被告所否認，辯稱原告不應將該部分利息滾入原本等語。按兩造透支契約第四點
    約定，「本借款利息遲付逾一年後，經催告而不償還時，立約人同意貴局（即原
    告）得將遲付之利息滾入原本」等語，由上開約定，僅約定遲延逾一年以上之利
    息得滾入原本，未遲延逾一年之利息，則無滾入原本加計利息、違約金之約定。
    本件原告請求之二萬三千七百五十六元係八十九年九月一日至二十六日之利息，
    業據原告陳明在卷，則依上開約定，此部分利息至本件起訴之八十九年十一月二
    十九日既尚未遲延超過一年，則原告將該部分利息滾入原本即非有據，被告上開
    抗辯為有理由。故原告主張該就二萬三千七百五十六元部分，被告應自八十九年
    十月一日起至清償日止，按週年利率百分之十點九七計算利息，並自八十九年十
    月一日起至清償日止，逾期在六個月以內者，按上開利率百分之十，超過六個月
    者，按上開利率百分之二十計算之違約金，即非有據，不應准許。
四、按借用人應於約定期限內，返還與借用物種類、品質、數量相同之物。又遲延之
    債務，以支付金錢為標的者，債權人得請求依法定利率計算之遲延利息。但約定
    利率較高者，仍從其約定利息。再當事人得約定債務人不履行債務時，應支付違
    約金。民法第四百七十八條前段、第二百三十三條第一項、第二百五十條第一項
    分別定有明文。再數人負同一債務，明示對於債權人各負全部給付之責任者，為
    連帶債務。民法第二百七十二條第一項已有明文。而所謂連帶保證債務，係指保
    證人與主債務人負同一債務，對於債權人各負全部給付之責任者而言，此參照民
    法第二百七十二條第一項規定連帶債務之文義甚明。最高法院四十五年度第一四
    二六號判例亦同此見解。是以連帶保證人仍與主債務人就同一債務，負連帶清償
    之責任。又連帶債務人之債權人，得對於債務人中之一人或數人，或其全體，同
    時或先後請求全部或一部之給付。且連帶債務未全部履行前，全體債務人仍負連
    帶責任。民法第二百七十三條亦定有明文。本件被告丙○○因未依約清償本息，
    依其與原告間所定之透支契約之約定，全部債務視為立即到期。又被告甲○○為
    被告丙○○就本件借款之連帶保證人，依前開規定，就原告債權未受清償部分，
    仍應負連帶清償責任。從而，原告依透支契約及連帶保證契約之約定請求被告連
    帶給付四百九十九萬一千七百八十五元，及其中四百九十六萬八千零二十九元，
    自八十九年十月一日起至清償日止，按週年利率百分之十點九七計算，並自八十
    九年十月一日起至清償日止，逾期在六個月以內者，按上開利率百分之十，逾期
    超過六個月者，按上開利率百分之二十計算之違約金，即屬正當，應予准許；超
    過此部分之請求，則非有據，應予駁回。
據上論結，原告之訴為一部有理由，一部無理由，依民事訴訟法第三百八十五條第一
項前段、第七十九條但書、第八十五條第二項，判決如主文。
中      華      民      國    九十      年      五      月      一      日
                              臺灣高雄地方法院民事第五庭
~B法      官  汪怡君
右為正本，係照原本做成。
如不服判決，應於送達二十日後，向本院提出上訴狀。
中      華      民      國    九十      年      五      月      一      日
~B法院書記官  李春慧


司法院資訊處製作；財團法人民間司法改革基金會備份。
